【裁判字號】    90,小上,105
【裁判日期】    901210
【裁判案由】    給付簽帳卡消費款
【裁判全文】
臺灣臺中地方法院民事裁定  九十年度小上字第一○五號
    上  訴  人  中興商業銀行股份有限公司
    法定代理人  潘隆政
                            送.
    被  上訴人  甲○○
右當事人間給付簽帳卡消費款事件，上訴人對於中華民國九十年九月二十八日本院豐
原簡易庭九十年度豐小字第二四０號第一審小額民事判決提起上訴，本院裁定如左：
    主      文
上訴駁回。
第二審訴訟費用新台幣捌佰伍拾伍元由上訴人負擔。
    理      由
一、本件上訴意旨略以：
  (一)就系爭消費款簽帳單上所簽被上訴人姓名「甲○○」之「采」字與被上訴人於信
    用卡背面上所簽相同姓名之「采」字，原審認定二者不同，惟依現行使用信用卡
    習慣，發卡銀行之特約商店在辨識持卡人即實際使用信用卡之人在簽帳單上之簽
    名是否為相同時，遷就消費之便利性及迅速性，僅能以肉眼竭盡辨識，故此，在
    特約商店並無專業辨識簽名能力之前題下，如此相同之簽名樣式，以肉眼辨識幾
    無差異，則應認已盡辨識簽名部分之善良管理人責任，且又有持卡人當場於簽帳
    單上書寫被上訴人之身份證字號，實難謂未盡核對是否為被上訴人本人消費之責
    。
  (二)再就系爭消費款，若係以偽卡消費，依目前偽造信用卡方式，在卡片未遺失而又
    被偽造之情況下，大多只有一途，即以測錄（ＳＫＩＭ）內碼之方式偽造信用卡
    ，惟充其量只能盜錄卡號及英文或中文譯音之英文姓名等，而無法得知真正持卡
    人之中文姓名，查系爭之信用卡簽帳單，其上之簽名皆相同於信用卡背面之簽名
    ，若強以推論從英譯得知，按常理判斷實非可能，故系爭消費款，應非偽卡所為
    。
  (三)又系爭四筆消費款之消費時間，分別為民國九十年五月十二日及十三日，上訴人
    於同年月十四日即已發現該四筆款項異常，除告知被上訴人此情況外，並詢問被
    上訴人是否為本人親自使用，而現行發卡銀行預防盜刷之方法，係由發卡銀行主
    動觀察持卡人之消費型態，在發現消費異常時，即著手了解並調查是否有盜用情
    形，同時主動告知持卡人，如此處理非等同發卡銀行承認有異常之消費係皆於盜
    用，遂依信用卡契約承擔所有損失金額，蓋持卡人本身之道德風險所在多有，諸
    如卡片保管不當致遭親友取用，迨發現後故將此款項委由發卡銀行負擔，甚或私
    下同意親友使用，置信用卡契約規定信用卡須本人使用之條款於罔聞，發卡銀行
    亦不能置此風險於不顧，惟發卡銀行有責任先代墊持卡人於特約商店刷卡之異常
    款項，待發卡銀行確認係出於盜用或偽卡等非應轉嫁於持卡人承擔款項時，發卡
    銀行始會吸收所有風險，奈原審逕行認定非屬「必要之費用」，從而判決上訴人
    之請求即有未當，蓋依委任契約之性質，本件受任人即上訴人確已盡善良管理人
    之注意，在代為處理事務之具體指示，亦已盡核對之責，是在上訴人實未有確切
    過失責任下，有爭議之款項亦無明確被盜用之證據，原審判決認事用法似有不當
    之處，爰提起上訴，請求廢棄原判決，並命被上訴人應給付上訴人新台幣四萬五
    千二百四十六元，及自民國九十年七月二日起至清償日止，按週年利率百分之十
    九點七一計算之利息，並逾期在六個月以內者，按上開利率百分之十，逾期超過
    六個月以上者，按上開利率百分之二十計算之違約金等語。
二、按對於小額程序之第一審裁判之上訴或抗告，非以其違背法令為理由，不得為之
    ；又上訴狀內應記載上訴理由，表明(一)原判決所違背之法令及其具體內容。(二)依
    訴訟資料可認為原判決有違背法令之具體事實。民事訴訟法第四百三十六條之二
    十四第二項、第四百三十六條之二十五分別定有明文。又所謂判決有違背法令，
    乃指判決不適用法規或適用不當，亦為同法第四百六十八條所明定，此亦為小額
    事件之上訴程序所準用（民事訴訟法第四百三十六條之三十二第二項參照）。而
    以判決有不適用法規或適用不當為上訴理由時，其上訴狀或理由書應有具體之指
    摘，並揭示該法規之條項或內容，若係成文法以外之法則，應揭示該法則之旨趣
    ，倘為司法院解釋或最高法院之判例，則應揭示該判解之字號或其內容，如依民
    事訴訟法第四百六十九條所列第一款至第五款理由提起上訴時（第六款未準用，
    參照民事訴訟法第四百三十六條之三十二第二項規定），其上訴狀或理由書應揭
    示合於該條款之事實，上訴理由狀如未依此項方法表明者，即難認為已對原判決
    之違背法令有具體之揭示，其上訴自難認為合法，最高法院著有七十一年台上字
    第三一四號判例可資參照。
三、次按上訴狀內未表明上訴理由者，上訴人應於提起上訴二十日內提出理由書於原
    審法院，未提出者，母庸命其補正；上訴不合程式或已逾期間或法律上不應准許
    者，第二審法院應以裁定駁回之，民事訴訟法第四百七十一條第一項、第四百四
    十四條第一項前段，亦分別定有明文，且此於小額事件之上訴程序亦準用之（民
    事訴訟法第四百三十六條之三十二第二項參照）。查本件上訴人對原審判決提起
    上訴，雖以判決違背法令為由，惟核其前開上訴意旨所載內容，係就原審取捨證
    據、認定事實之職權行使，及依職權解釋契約，指摘其為不當，並就原審所為論
    斷，泛言其論斷矛盾，而未具體表明合於不適用法規、適用法規不當、或民事訴
    訟法第四百六十九條所列第一款至第五款之情形，難認對原審判決之如何違背法
    令已有具體之指摘，依首揭說明，應認其上訴為不合法。末查民法第五百四十六
    條固規定受任人因處理委任事務支出之必要費用或負擔之必要債務，得請求委任
    人償還或代為清償，所受損害得向委任人請求賠償。但其支出之費用或負擔之債
    務，倘非處理委任事務所必要，所受損害倘係因可歸責於受任人之事由而生，則
    不得請求委任人償還或代為清償或賠償。上訴人請求被上訴人給付之簽帳款，已
    為被上訴人否認有持卡消費之行為，則依舉證責任分配原則，上訴人應就被上訴
    人有此消費行為之積極事實負舉證之責。按系爭信用卡契約條款第八條第二項約
    定：持卡人使用信用卡交易時，於出示信用卡刷卡後，經查對無誤，應於簽帳單
    上簽名確認；又財團法人聯合信用卡處理中心與商店特約事項第十一條約定：每
    筆持卡人簽帳，特約商店均應詳盡辨明該卡之真偽及有效性，並負責核對持用者
    之身分與持卡人本人是否相符；第十三條約定：每筆消費簽帳單除有特別約定外
    ，特約商店應交付持卡人本人簽名於指定欄位中，並詳盡核對是否與卡片上之簽
    名相符，若有不符情形時，特約商店應拒絕該筆簽帳交易，否則財團法人聯合信
    用卡處理中心於責任確定前，得不支付該筆帳款。足見持卡人僅就其親自簽名之
    消費負責，而特約商店則有核對持卡消費者之簽名與身分為真正之責，是上訴人
    應就系爭簽帳單係被上訴人親自簽名、或特約商店已盡核對之責，負舉證責任，
    上訴人就此未能舉證，反謂系爭簽帳單上寫有被上訴人之身分證字號，即可認定
    特約商店有盡到核對之責云云，要非可採，附此敘明。
四、據上論結，本件上訴為不合法，依民事訴訟法第四百三十六條之三十二第一、二
    項、第四百四十四條第一項、第九十五條、第七十八條、第四百三十六條之十九
    第一項，裁定如主文。
中      華      民      國    九十      年      十二    月      十      日
                              臺灣臺中地方法院民事第三庭
~B審判長法官  張瑞蘭
~B法      官  林源森
~B法      官  楊國精
右為正本係照原本作成
不得抗告
中      華      民      國    九十      年      十二    月      十      日
~B法院書記官


司法院資訊處製作；財團法人民間司法改革基金會備份。
